臺灣高等法院臺中分院民事判決　九十三年度訴易字第四○號
　　原　　　告　甲○○
　　被　　　告　乙○○
右被告因偽造文書刑事案件上訴，原告提出附帶民事請求損害賠償事件（九十二年度
附民字第二０六號），經刑事庭裁定移送，本院於九十三年十月十九日言詞辯論終結
，判決如下：
    主    文
原告之訴及其假執行之聲請均駁回。
訴訟費用由原告負擔。
    事實及理由
一、本件原告起訴主張：兩造為兄弟姊妹關係，彼等之母徐蔡雪絮於民國八十七年十
    一月初，身染重病，由被告通知弟妹及旅居國外之原告回國研擬其母後事，嗣其
    母徐蔡雪絮於八十七年十一月十日過世後，被告未擬妥處理遺產之具體方案時，
    趁其保管原告所有之身分證及印章機會，至中興商業銀行股份有限公司民權分行
    （以下簡稱中興銀行）偽簽原告簽名並盜蓋其印章，以原告名義向中興銀行申請
    開立000000000000號存款帳戶（以下簡稱系爭帳戶）使用，繼而冒
    用原告名義偽造存、取款憑單，以在該帳戶中存、提款等事實；業據相關刑事判
    決認定明確。為此依據民法第一百八十四條第一項、第十八條、第十九條、第一
    百九十五條第一項等規定之侵權行為法律關係求為命被告賠償一百萬元之非財產
    上損害及其法定利息之判決。
二、被告則以：其受弟妹推舉為其母之遺產管理人，原告未能在台灣共同處理遺產，
    留下印章及身分證，顯有授權被告管理遺產範圍內使用其印章之意，被告為原告
    處理其母遺產之表現代理人，被告持其身分證印章至中興銀行開戶，客觀上已足
    使他人信其為開戶之代理人，未對原告造成損害或侵害何權利而言。原告之夫在
    加拿大向銀行貸款以致負債累累，企圖用民、刑事手段以解決經濟困境。原告於
    九十年三月六日前即知被告持其身分證及印章向中興銀行開戶事宜，惟迄九十三
    年四月二十七日始主張本件侵權行為非財產上損害，這段期間未提出任何書面及
    口頭聲明，原告之侵權行為時效已消滅等語，資為抗辯。
三、按因侵權行為所生之損害賠償請求權，自請求權人知有損害及賠償義務人時起，
    二年間不行使而消滅，民法第一百九十七條第一項前段，定有明文。又關於侵權
    行為損害賠償請求權之消滅時效，應以請求權人實際知悉損害及賠償義務人時起
    算，非以知悉賠償義務人因侵權行為所構成之犯罪行為經檢察官起訴，或法院判
    決有罪為準（最高法院七十二年度台上字第七三八號判例參照）。本件原告主張
    被告於彼等之母徐蔡雪絮於八十七年十一月十日過世後，被告未擬妥處理遺產之
    具體方案時，以其保管原告所有之身分證及印章機會，至中興銀行簽原告簽名並
    蓋其印章，以原告名義向中興商業銀行申請開立系爭帳戶使用，繼而用原告名義
    填寫存、取款憑單，以在該帳戶中存、提款等事實，為被告所不爭，並經本院調
    取該署九十年度偵字一四四二０號偽造文書案件歷審卷宗核閱屬實。原告係於九
    十年三月六日委任告訴代理人常照倫律師向臺灣臺中地方法院檢察署提出告訴，
    已提出系爭帳戶存款往來情形表，並於該署將案件發交台中市警察局第三分局，
    於九十年七月五日通知常照倫律師製作調查發筆錄時，提出系爭帳戶全部開戶資
    料影本（含印鑑卡及申請資料、身分證影本），並指訴：被告持原告之身分證及
    印章，至中興銀行民權分行，擅自開立帳戶，供洗錢之用等語，此有調閱之警局
    卷宗及九十年處發查字第一二０九號侵占案卷宗可稽，對於被告未經授權於開立
    系爭帳戶之侵權行為，至遲於九十年七月五日於警局製作筆錄時應已知悉。依照
    上開判例說明，其侵權行為之請求權時效，應自斯時起算，乃原告竟遲至九十三
    年四月二十七日始提出本件刑事附帶民事訴訟（見附帶民事訴訟卷宗第十二頁）
    ，請求被告損害賠償，其請求權顯已罹於上開二年時效。本件既經被告為時效抗
    辯，則原告損害賠償之請求，即屬無理由，不應准許，應予駁回；其假執行之聲
    請已失所附麗，亦不應准許。
四、本件事證已臻明確，兩造其餘攻擊防禦方法及其餘證據之調查結果，均與本案之
    判斷不生影響，自無庸一一審酌論列，併此敘明。
五、據上論結，本件原告之訴為無理由，依民事訴訟法第七十八條、第八十五條第一
    項前段，判決如主文。
中　　　華　　　民　　　國　　九十三　　年　　 十一　　 月　　　二　　　日
~B1民事第四庭審判長法　官　黃斐君
~B2　　　　　　　　法　官　陳蘇宗
~B3　　　　　　　　法　官　張鑫城
右為正本係照原本作成。
不得上訴。
~B 　 　　　　　　書記官　陳文琴
中　　　華　　　民　　　國　　九十三　　年　　 十一　　 月　　　四　　　日
                                                                        Ｂ
